【裁判字號】    98,審小上,5
【裁判日期】    980311
【裁判案由】    清償借款
【裁判全文】
臺灣臺北地方法院民事裁定             98年度審小上字第5號
上  訴  人  臺灣新光商業銀行股份有限公司
法定代理人  乙○○
上  訴  人  新光行銷股份有限公司
法定代理人  甲○○
共      同
訴訟代理人  丁○○
被  上訴人  丙○○
上列當事人間請求清償借款事件，上訴人對於中華民國97年11月
28日本院簡易庭97年度北小字第3583號第一審判決提起上訴，本
院裁定如下：
    主  文
上訴駁回。
第二審訴訟費用新臺幣壹仟伍佰元由上訴人負擔。
    理  由
一按對於小額程序第一審裁判之上訴或抗告，非以其違背法令為
  理由，不得為之。又提起上訴，上訴狀內應記載上訴理由，表
  明原判決所違背之法令及其具體內容、暨依訴訟資料可認為原
  判決有違背法令之具體事實，民事訴訟法第436條之24第2項、
  第436 條之25分別定有明文。是當事人對於小額程序第一審判
  決提起上訴時，其上訴狀或理由書應表明該判決所違背之法令
  條項，或有關判例、解釋字號，或成文法以外之習慣或法理等
  及其具體內容，暨係依何訴訟資料可認為原判決有違背法令之
  具體事實。如未依上述方法表明，或其所表明者與上開法條規
  定不相合時，即難認為已合法表明上訴理由，其上訴自非合法
  （最高法院71年台上字第314 號判例參照），法院毋庸命其補
  正，逕以裁定駁回之，此觀同法第436條之32第2項準用第 471
  條第1項、第444條第1項規定自明。
二上訴人提起本件上訴，主張原判決違背法令，無非以如下理由
  為其論據：(一)被上訴人從未否認消費借貸申請表（下稱系爭申
  請表）為其親簽，原判決未依民事訴訟法第280 條規定，以被
  上訴人自認而為有利上訴人之認定，顯錯誤適用法令；(二)系爭
  申請表業以鮮紅色且足堪辨識之字體標示，已有代辦貸款之承
  受表示，嗣後亦有代辦貸款、代償價金之承認行為，按民法第
  530 條及第161條第1項規定，已成立委任契約；(三)上訴人與訴
  外人巔峰電信股份有限公司（下稱巔峰電信）間僅有協助推廣
  貸款業務之合作關係，至於貸款之徵審、授信及核准與否皆由
  上訴人依相關作業規定辦理，是原判決稱：「此種經濟上處於
  一體關係交易，將契約書分離為買賣契約與消費借貸契約，並
  由貸與人自身主張因此而生對貸與人有利之效果，乃有違誠信
  原則」等語，顯與事實及經驗法則相悖。本於債之相對性原則
  ，上訴人明瞭與消費者間之消費借貸契約與巔峰電信並無關連
  ，故上訴人並未對巔峰電信加諸任何加重責任條款或代償協議
  ，原判決認定被上訴人得以巔峰公司倒閉之事實對抗上訴人，
  使上訴人須承擔被上訴人之風險，顯已加重上訴人之責任，而
  違反公平誠信原則等語。經查：
  1.上訴人於原審主張：被上訴人委由上訴人新光行銷股份有限
    公司（下稱新光行銷公司）向上訴人誠泰商業銀行股份有限
    公司（更名為臺灣新光商業銀行股份有限公司，下稱新光銀
    行）借款新臺幣（下同）48,000元，因被上訴人未依約還款
    ，上訴人新光行銷公司乃以利害關係人身份代向上訴人新光
    銀行清償24,000元，爰依據兩造間之消費借貸契約，請求被
    上訴人給付上訴人新光銀行14,000元及利息，另依債權讓與
    之法律關係，請求被上訴人付上訴人新光行銷公司24,000元
    及利息。被上訴人則抗辯：伊單純與巔峰電信購買電信服務
    產品，並未與向新光銀行成立消費借貸契約；況系爭申請表
    中隱含貸款部分之文字，字體均甚小，且多數在背面，上訴
    人與巔峰電信未依消費者保護法第11條規定，給予被上訴人
    合理時間審閱，該貸款部分應屬無效等語置辯。是以本件訴
    訟之主要爭點即為：被上訴人與上訴人間是否成立委任及消
    費借貸契約。
  2.按兩造間究否成立委任及消費借貸契約乃事實問題，而取捨
    證據認定事實則屬於事實審法院之職權，若其認定並不違背
    法令，即不許任意指摘其認定不當，以為上訴理由（最高法
    院28年上字第1515號判例參照）。原判決已詳載其認定兩造
    間並無成立委任或消費借貸契約之理由，並據以認定被上訴
    人對上訴人並無清償消費借貸款之義務，進而駁回上訴人之
    請求，核其適用法令，並無違誤之處。被上訴人於原審固不
    否認系爭申請書為其親簽，惟仍辯稱不知道是要辦貸款，是
    其對於上訴人主張兩造已成立消費借貸契約一事，顯難認不
    爭執，是上訴人主張被上訴人於原審自認有向上訴人貸款，
    原判決未依民事訴訟法第280 條第1 項規定為有利上訴人之
    認定云云，自無足採。至上訴人其餘上訴理由，乃就原審取
    捨證據、認定事實及解釋契約是否有效成立之職權行使，指
    摘其為不當，並就原審命為辯論及已論斷者，泛言謂為違法
    ，而非表明該判決所違背之法令及其具體內容，暨依訴訟資
    料合於該違背法令之具體事實，難認其已合法表明上訴理由
    。依首揭說明，應認其上訴為不合法，本院即毋庸命其補正
    ，爰逕以裁定駁回其上訴。
三本件第二審訴訟費用，確定為如主文第二項所示金額。
四據上論結，本件上訴為不合法，依民事訴訟法第436條之32第1
  項、第2項、第444條第1 項、第436條之19第1項、第95條、第
  85條第1項前段，裁定如主文。
中    華    民    國    98    年    3     月    11    日
                 民事第六庭    審判長法  官  劉坤典
                                     法  官  許純芳
                                     法  官  陳婷玉
以上正本係照原本作成
不得再抗告
中    華    民    國    98    年    3     月    11    日
                                     書記官  曾靖雯


司法院資訊處製作；財團法人民間司法改革基金會備份。
